【裁判字號】    99,抗,121
【裁判日期】    990225
【裁判案由】    拆屋還地
【裁判全文】
臺灣高等法院民事裁定                   99年度抗字第121號
抗  告  人  乙○○
            甲○○
            丙○○
兼  上一人
法定代理人  丁○○
上列當事人與相對人台北市公農田水利會間拆屋還地事件，抗
告人對臺灣臺北地方法院99年1月5日98年度重訴字第77號所為裁
定提起抗告，本院裁定如下：
    主  文
原裁定關於核定訴訟標的價額部分廢棄。
本件訴訟標的價額核定為新台幣壹仟貳佰零萬貳仟元。
抗告費用由相對人負擔。
    理  由
一、抗告人對於原法院98年度重訴字第77號命抗告人應將坐落臺
    北市○○區○○段一小段217-12及217-13地號土地上、如原
    法院判決附圖所示A部分面積4平方公尺及B部分面積分60平
    方公尺，合計64平方公尺之房屋拆除，將土地返還相對人，
    並給付相對人新台幣(下同)814,650元，及97年10月1日起至
    返還土地之日止按月給付14229元相當於租金之不當得利之
    判決提起上訴，聲明求為廢棄原判決不利部分並駁回相對人
    於原審之訴。原法院核定本件訴訟標的價額為1128萬元，裁
    定命抗告人繳納第二審裁判費166,896元。
二、抗告人抗告意旨略以：抗告人窮苦，實無能力負擔如此鉅額
    之裁判費，請求依公告地價計算訴訟標的土地價額，求為廢
    棄原裁定等語。
三、按計算上訴利益，準用關於計算訴訟標的價額之規定；訴訟
    標的價額之核定，以起訴時之交易價額為準，無交易價額者
    ，以原告就訴訟標的所有之利益為準，民事訴訟法第466條
    第4項、第77條之1第2項定有明文。次按規定地價後，每三
    年重新規定地價一次；重新規定地價時，土地所有權人未於
    公告期間申報地價者，以公告地價百分之80為其申報地價；
    已規定地價之土地，應按申報地價，依法徵收地價稅；城市
    地方房屋之租金，以不超過土地及其建築物申報總價年息百
    分之十為限，平均地權條例第14條、第16條、第17條及土地
    法第97條第1項亦有明文，故申報地價乃課徵地價稅及城市
    房屋租金上限之依據，而公告地價，僅作為土地所有權人申
    報地價之參考。而土地公告現值乃由直轄市或縣(市)政府地
    價評議委員會評定後於每年1月1日公告，作為土地移轉及設
    定典權時申報現值之參考，並作為主管機關審核土地移轉現
    值、補償徵收土地地價、計算土地增值稅之依據，與市價較
    為接近。此觀平均地權條例第10條、第46條、第47之1條規
    定即明。故當事人因土地而涉訟時，其訴訟標的價額之核定
    ，自應以土地公告現值計算。又以一訴附帶請求其孳息、損
    害賠償、違約金或費用者，不併算其價額，同法第77條之2
    第2項亦有明文，故拆屋還地事件中訴訟標的之價額，應以
    當事人請求返還土地之交易價額為準，其附帶請求給付相當
    於租金之不當得利部分，即不予併算(最高法院95年台上字
    第949號裁定、本院暨所屬法院95年法律座談會民事類提案
    第18號參照)。
四、查相對人於97年9月9日起訴時，坐落臺北市○○區○○段一
    小段217-12及217-13地號土地之公告現值均為每平方公尺
    188,000元，有台北市政府地政處公告土地現值及公告地價
    在卷可稽（見原法院卷第27、28頁），而原法院命抗告人拆
    除房屋交還土地之面積合計64平方公尺（原法院判決附圖Ａ
    部分4平方公尺＋附圖Ｂ部分60平方公尺＝64平方公尺），
    則依此計算，本件訴訟標的價額為1203萬2000元（188,000
    ×64＝12,032,000），原法院計算訴訟標的價額為1128萬元
    ，容有未合。抗告意旨雖未論及於此，惟原裁定於法既有未
    合，仍屬無以維持。爰由本院將原裁定關於核定訴訟標的價
    額部分予以廢棄，核定本件訴訟標的價額如主文第二項所示
    。至於抗告人果真如其主張無資力負擔裁判費，可另循聲請
    訴訟救助程序尋求救助，併此敘明。
五、綜上所述，本件抗告為有理由，爰裁定如主文。
中    華    民    國    99    年    2     月    25    日
                    民事第三庭
                        審判長法  官  林敬修
                              法  官  吳青蓉
                              法  官  張靜女
正本係照原本作成。
本裁定除以適用法規顯有錯誤為理由外，不得再抗告。如提起再
抗告，應於收受後10日內委任律師為代理人向本院提出再抗告狀
。並繳納再抗告費新台幣１千元。
中    華    民    國    99    年    2     月    26    日
                              書記官  蕭麗珍

司法院資訊處製作；財團法人民間司法改革基金會備份。
